【裁判字號】    89,上易,850
【裁判日期】    890413
【裁判案由】    詐欺等
【裁判全文】
臺灣高等法院刑事判決                  八十九年度上易字第八五號
    上  訴  人
    即  被  告  乙○○
右上訴人，因詐欺等案件，不服臺灣新竹地方法院，八十八年度易緝字第五八號，中
華民國八十九年一月十八日第一審判決（起訴案號：臺灣新竹地方法院檢察署八十五
年度偵緝字第二四八號）提起上訴，本院判決如左：
    主      文
原判決撤銷。
乙○○竊盜，處拘役貳拾日，又意圖為自己不法之所有，以詐術使人將本人之物交付
，處拘役貳拾日，應執行拘役拾日。
    事      實
一、乙○○於民國八十三年二月六日至新竹市○○路二○九號一樓丙○○所經營之新
    成汽車商行，與該商行股東曾添培接洽，將其所有之ＨＮＺ－○七二號重機車，
    以新台幣（下同）二萬元之代價出售予新成汽車商行，並將前開機車及行車執照
    一併交付丙○○，詎乙○○竟意圖為自己不法之所有，於八十三年二月七日，乘
    人不注意之際，至該新成汽車商行竊取前開機車供己騎用。
二、乙○○因恐無前開機車之行車執照易為警查獲，乃於新成汽車商行辦理該機車過
    戶前，於八十三年二月七日，以前開機車之行車執照遺失為由，向台灣省公路局
    新竹區監理所申請補發該機車行車執照，使該監理所承辦人員不知其中有假，而
    將此不實之事項登載於職務上所掌之汽機車各項異動登記書上，並據以核發前開
    機車之行車執照，足以生損害於公路監理機關對於機車行車執照核發之管理及新
    成汽車商行，而乙○○明知其原所有前開機車業已售予新成汽車商行，已非其所
    有，竟意圖為自己不法之所有，於八十三年二月九日至台中市○○路一八巷三十
    九號甲○○所經營之榮民當鋪，持前開補發之行車執照向甲○○典當前開機車，
    使甲○○陷於錯誤而交付二萬元。嗣甲○○於八十五年二月十六日凌晨一時三十
    分許，騎乘前開機車行經台中市○○路與中華路口為警查獲，始知受騙。
三、案經台中市警察局和平分局移請台灣台中地方法院檢察署檢察官呈請台灣高等法
    院檢察署檢察長令轉台灣新竹地方法院檢察署檢察官偵查起訴。
    理      由
一、上訴人即被告乙○○經合法傳喚無正當理由未於本院言詞辯論期日到庭，爰不待
    其陳述逕行判決，合先敘明。
二、訊據上訴人即被告乙○○供承有於前開時地向台灣省公路局新竹區監理所申請補
    發上開機車行車執照，暨於右揭時地持該補發之行車執照，將前開機車典當於被
    害人甲○○經營之榮民當鋪，得款二萬元之事實。核與被害人甲○○指述被告如
    何以前開機車向其典當之情節相符，並有當票存根一紙在卷可稽。而被告於八十
    三年二月七日申請補發前開機車之行車執照乙枚，亦有該行車執照影本乙枚在卷
    可參。然被告否認有何竊盜及詐欺犯行，辯稱：前開機車並非伊所竊取，伊只是
    以前開機車向新成汽車商行質押借款二萬元，並將前開機車之行車執照質押在新
    成汽車商行，至於前開機車則續為伊使用，伊並未竊取前開機車，亦無詐欺甲○○之意云云。惟查，被害人丙○○於原審法院審理時供稱新成汽車商行並未做汽
    機車貸款業務云云。證人即與被告接洽之曾添培於原審法院審理時亦證稱被告係
    將機車賣給新成汽車商行，而不是質押借款，是伊與被告接洽的，後來車子不見
    了，不知是何人牽走云云。且依卷附被告所書立之委託切結書，其上載明有委託
    新成汽車商行出售及代為辦理過戶等相關手續，有該委託切結書影本可參，被告
    若未將該機車連同行車執照交付新成汽車商行，該汽車商行又如何出售及辦理過
    戶手續，足證被告應係將前開機車賣予新成汽車商行，而非單純質押借款，又前
    開機車既已非被告所有，被告竟於自該新成汽車商行竊得後仍持之向被害人甲○○典當。且查被告係於八十三年二月九日典當前開機車，有當票存根影本一紙在
    卷可稽，典當之後迄八十五年二月十六日凌晨一時三十分許，被害人甲○○騎乘
    前開機車為警查獲時止，已逾二年均未贖回等情，亦據被害人甲○○供明在卷。
    足見被告典當前開機車時顯有不法所有之詐欺意圖。此外，並有被害人丙○○出
    具之贓證物品認領保管收據及車輛竊盜個別查詢報表各一紙、台灣省公路局新竹
    區監理所函附車籍資料四紙附卷可參。而查，被告於八十三年二月六日即將前開
    機車之行車執照連同該機車交付被害人丙○○，已如前述，並無遺失之情事，詎
    被告竟於八十三年二月七日，以行車執照遺失為由，向台灣省公路局新竹區監理
    所申請補發行車執照，使該監理所承辦人員將此不實事項登載於職務上所掌之公
    文書，並據以補發該機車之行車執照，此被告於檢察官初訊時即供承於八十三年
    二月六日將前開機車之行車執照交予丙○○，嗣其以遺失為理由申請補發行車執
    照云云。並有被告向公路監理機關申請補發車號ＨＺＮ－○七二號之機車行車執
    照之汽機車各項異動登記書影本乙份在卷可稽，嗣被告並持該不實補發之行車執
    照向被害人甲○○典當前開機車，自足以生損害於公路監理機關對於機車行車執
    照之管理及新成汽車商行。綜上所述，被告所辯各節，要係飾卸刑責之詞，不足
    採信，事證明確，被告犯行洵堪認定。
二、核被告所為，係犯刑法第三百二十條第一項之竊盜罪、第二百十六條、第二百十
    四條之行使公務員登載不實文書罪及同法第三百三十九條第一項之詐欺取財罪。
    被告所犯行使公務員登載不實文書罪與詐欺取財罪間有方法結果之牽連關係，為
    牽連犯，應從一重之詐欺取財罪處斷。而被告所犯之上開竊盜罪及詐欺取財罪，
    罪名互異，犯意各別，應予分論併罰。原審據以論罪科刑，固非無見，惟查，被
    告係於八十三年二月七日至新竹市○○路二○九號一樓新成汽車商行竊取前開機
    車，原審竟認被告竊取該機車之時間為八十八年二月七日，顯與事實不合，自有
    未洽。又被告明知其原所有前開機車之行車執照於八十三年二月六日交給丙○○
    ，並未遺失，詎其竟以遺失為由，向公路監理機關申請補發該機車行車執照，嗣
    並持以行使，自有犯刑法第二百十六條、第二百十四條之罪，原審竟以被告當時
    仍屬機車登記所有人，而認被告不成立此罪，其論斷顯有未洽。是被告上訴意旨
    否認犯罪，固無理由，惟原判決既有可議之處，自應由本院予以撤銷改判，爰審
    酌被告之素行、犯罪之動機、手段、所竊得之物品價值及詐取之金額、被告罹患
    腦中風，有診斷證明書乙紙在卷可憑，暨犯罪之後態度等一切情狀，分別量處如
    主文所示之刑，並定其應執行之刑。
據上論斷，應依刑事訴訟法第三百六十九條第一項前段、第三百六十四條、第三百七
    十一條、第二百九十九條第一項前段，刑法第三百二十條第一項、第二百十六條
、第二百十四條、第三百三十九條第一項、第五十五條、第五十一條第六款，罰金罰
鍰提高標準條例第一條前段，判決如主文。
本案經檢察官陳吉穗到庭執行職務。
中    華    民    國    八十九    年      四        月     十三         日
                        臺灣高等法院刑事第三庭
                            審判長法  官  張  連  財
                                  法  官  李  英  勇
                                  法  官  張  傳  栗
右正本證明與原本無異。
不得上訴。
                                  書記官  王  秀  雲
中    華    民    國    八十九    年      四        月     十四         日
附錄：本案論罪科刑法條全文
刑法第二百十六條
行使第二百十條至第二百十五條之文書者，依偽造、變造文書或登載不實事項或使登
載不實事項之規定處斷。
刑法第二百十四條
明知為不實之事項，而使公務員登載於職務上所掌之公文書，足以生損害於公眾或他
人者，處三年以下有期徒刑、拘役或五百元以下罰金。
刑法第三百二十條第一項
意圖為自己或第三人不法之所有，而竊取他人之動產者，為竊盜罪，處五年以下有期
徒刑、拘役或五百元以下罰金。
刑法第三百三十九條第一項
意圖為自己或第三人不法之所有，以詐術使人將本人或第三人之物交付者，處五年以
下有期徒刑、拘役或科或併科一千元以下罰金。


司法院資訊處製作；財團法人民間司法改革基金會備份。
